【裁判字號】    90,交訴,106
【裁判日期】    920630
【裁判案由】    過失致死等
【裁判全文】
臺灣嘉義地方法院刑事判決                          九十年度交訴字第一六號
    公  訴  人  臺灣嘉義地方法院檢察署檢察官
    被      告  乙○○
右列被告因過失致死等案件，經檢察官提起公訴（九十年度偵字第七五八二號），本
院判決如左：
    主  文
乙○○因過失致人於死，累犯，處有期徒刑壹年；又駕駛動力交通工具肇事，致人死
亡而逃逸，累犯，處有期徒刑壹年肆月；應執行有期徒刑貳年貳月。
    事  實
一、(1)乙○○曾因殺人未遂案件，經台灣高等法院台中分院於民國（下同）八十年六
    月十八日，以八十年度上訴字第五一八號，判處有期徒刑九年確定，又因違反麻
    醉藥品管理條例、偽造署押案件，經台灣台中地方法院於八十年七月十六日，以
    八十年度易字第二七二號，判處有期徒刑八月、六月（應執行有期徒刑一年），
    嗣經撤回上訴而確定，其後上開罪刑經裁定應執行有期徒刑十年，執行至八十四
    年四月十三日縮刑假釋保護管束，又於八十九年十一月二十八日假釋期滿未經撤
    銷，以已執行完畢論。(2)詎乙○○不知惕勵，於九十年十一月十日下午五時四十
    分許，駕駛向東南小客車租賃行所租得之車牌號碼ＩＩ─二五八五號自小客車，
    沿嘉義縣梅山鄉往大林鎮由東向西方向行駛，途經嘉義縣大林鎮○○里○○○號
    ○路互助社區○○○○○路口前方之快車道，本應注意汽車不得超速行駛；駕駛
    人應注意車前狀況，隨時採取必要之安全措施；汽車行近行人穿越道前，應減速
    慢行等規定；而當時速限為時速四十公里、天候陰、夜間有照明、縣道、柏油路
    面乾燥無缺陷、無障礙物，且視距良好、閃光號誌正常、有分向限制線（雙向禁
    止超車線），並無不能注意之情事，竟疏未注意，未留意前方及交岔路口行人之
    動態，而貿然以時速七十公里以上速度急馳，適有行人林劉妙亦疏未注意行人在
    劃有分向限制線之路段，不得穿越道路之規定，貿然在該三岔路口東側東側道路
    上橫越分向限制線，正當穿越道路時（林劉妙穿越位置距離行人穿越道約四點八
    公尺，即為該三岔路口處之縣道一六二號公路上東側行人穿越道之東方四點八公
    尺），乙○○閃避不及，前揭自小客車右前車頭撞擊林劉妙，林劉妙遂彈起頭部
    撞破自小客車前擋風玻璃右側，並遭撞擊作用力帶至前揭三叉路口西方約二十二
    公尺處，摔落在由西向東方向之內側快車道路面上，致林劉妙受有頭部開放性骨
    折及四肢部多處骨折等傷害（頭部右側二十乘十乘五公分挫裂傷並多發性開放性
    骨折腦質外溢，胸部至腹部三六乘二四公分輾壓傷合併左、右肋骨多發閉鎖性骨
    折併胸、腹內出血，左下肢小腿內側部十二乘三公分撕裂創一處及左小腿前部十
    五乘三公分斷裂創一處合併腓、脛骨開放性骨折，右下肢大腿前上部十乘二公分
    挫傷一處及右下肢膝外側部六乘六挫傷一處以及小腿前部十二乘二斷裂創一處合
    併腓、脛骨開放性骨折），林劉妙因前揭頭部傷害嚴重未即送醫即當場死亡。(3)
    乙○○明知汽車駕駛人，駕駛汽車肇事致人受傷亡，應即採取救護或其他必要措
    施，並向警察機關報告，不得駛離，惟其竟為圖脫免刑事責任，未即採取救護或
    其他必要措施，且未向任何警察機關報告，即駕車逃離現場；嗣承辦員警即嘉義
    縣警察局民雄分局大美派出所員警汪宏政循線聯絡乙○○駕車前來受檢說明，惟
    乙○○屆時未至，汪宏政乃認為乙○○嫌疑重大，而乙○○遂於案發後數小時，
    經友人陳保仁陪同向警方投案。
二、案經林劉妙之夫甲○○訴請臺灣嘉義地方法院檢察署檢察官偵查起訴。
    理  由
一、(一)訊據被告乙○○對於右揭過失致人於死及肇事逃逸等情承認無訛（見本院九十
    二年六月十八日審判筆錄），核與證人即目擊事故路人丙○○於警訊時及審理中
    、證人即事故現場路人詹飛羽、證人陳保仁於警訊時之證述、道路交通事故調查
    報告表所記載之內容及現場圖、現場照片六張、肇事車輛照片五張、相驗照片四
    張所示之情節相符（見相驗卷第七頁及第十二頁、第十五頁背面、第十六頁、第
    三十頁至第三十四頁，本院卷第二十九頁、第六十三頁及背面、第七十頁、第七
    十一頁及背面、第一百十八頁至第一百二十一頁）；又被害人林劉妙因本件車禍
    受有前開傷害，且因頭部右側二十乘十乘五公分挫裂傷並多發性開放性骨折腦質
    外溢之傷害致當場死亡，亦經檢察官督同法醫師相驗屬實，製有驗斷書、相驗屍
    體證明書、勘驗筆錄在卷可佐（見相驗卷第十三頁、第二十一頁至第二十六頁、
    第三十二頁至第四十七頁），並經證人即承辦員警嘉義縣警察局民雄分局大美派
    出所員警汪宏政、吳百軒於審理中之結證證詞可憑（見本院卷第五十五頁、第五
    十六頁）；此外，並有交通部公路總局嘉義區監理所九十一年十二月二十八日（
    九一）嘉監車字第九一一九○九九號函在卷足憑（見本院卷第四十八頁），堪信
    為真正。(二)(1)按行車速度，依標誌或標線之規定，無標誌或標線者，在未劃設車
    道線或行車分向線之道路，郊外時速不得超過四○公里；又按行經無號誌之交岔
    路口時，均應減速慢行，作隨時停車之準備；再按車輛行駛時，駕駛人應注意車
    前狀況，隨時採取必要之安全措施；另按汽車行近行人穿越道前，應減速慢行；
    道路交通安全規則第九十三條第一項第一款但書、第九十四條第三項、第一百零
    三條分別定有明文。查被告駕車理應注意上述規定，且當時速限為時速四十公里
    、天候陰、夜間有照明、縣道、柏油路面乾燥無缺陷、無障礙物，且視距良好、
    閃光號誌正常、有分向限制線（雙向禁止超車線）等情，有前開道路交通事故調
    查報告表可稽，客觀上並無不能注意之情形，被告竟疏未注意以致肇事撞擊被害
    人死亡，顯有過失。(2)雖本件被害人於前開車禍亦有「行人在劃有分向限制線之
    路段，不得穿越道路（參酌道路交通安全規則第一百三十四條第二款）」等疏失
    ，亦即其就本件車禍同有過失，然此尚非得以解免被告之過失罪責；(3)而本件肇
    事經送請台灣省嘉雲區車輛行車事故鑑定委員會鑑定，結果亦認「行人林劉妙夜
    間未依規定走行人穿越道，且於劃有分向限制線路段，穿越道路；與乙○○駕駛
    自小客車，夜間行經閃光號誌路口，未減速反嚴重超速行駛，同為肇事原因。」
    等情，有該會九十二年五月二日嘉鑑字第九二○三八四號鑑定意見書在卷（見本
    院卷第八一頁）可佐，顯亦同此認定；(三)而被害人之死亡與被告之過失行為間有
    因果關係；本件事證已臻明確，被告犯行已足認定。
二、(1)核被告所為，係犯刑法第一百八十五條之四之駕車肇事逃逸罪、第二百七十六
    條第一項之過失致死罪；查刑法第一百八十五條之四之駕車肇事逃逸罪，所侵害
    之法益，為社會之公共安全，其立法之目的，係為促使駕駛人於肇事後能對被害
    人即時救護，以減少死傷，是該罪之成立，祇以行為人有駕駛動力交通工具肇事
    ，致人死傷而逃逸之事實為已足，至行為人對於肇事有否過失，則非所問。而刑
    法第二百七十六條第一項之過失致人於死罪，所侵害之法益，則為個人之生命安
    全，係針對行為人應注意、能注意、而疏未注意之過失行為予以非難；二者之立
    法目的、保護法益及構成要件均不相同；且駕車肇事逃逸，係過失行為發生後，
    為規避責任，始行起意之另一故意行為，二罪間犯意各別，行為互殊，應予分論
    併罰。(2)又查被告曾因殺人未遂案件，經台灣高等法院台中分院以八十年度上訴
    字第五一八號，判處有期徒刑九年確定，又因違反麻醉藥品管理條例、偽造署押
    案件，經台灣台中地方法院以八十年度易字第二七二號，判處有期徒刑八月、六
    月（應執行有期徒刑一年），嗣經撤回上訴而確定，其後上開罪刑經裁定應執行
    有期徒刑十年，執行至八十四年四月十三日縮刑假釋保護管束，又於八十九年十
    一月二十八日假釋期滿未經撤銷，以已執行完畢論等情，有台灣高等法院被告全
    國前案紀錄表、台灣嘉義地方法院檢察署刑案資料查註紀錄表可參，其於有期徒
    刑之執行完畢後五年內再犯本件有期徒刑以上之刑之罪，為累犯，依刑法第四十
    七條規定加重其刑。(3)另者，按刑法第六十二條所謂自首，係以對於未發覺之
    罪投案而受裁判為要件，如案已發覺則被告縱有投案陳述自己犯罪之事實，亦祇
    可謂為自白，不能認為自首，又所謂發覺，固非以有偵查犯罪權之機關或人員確
    知其人犯罪為必要，而對其發生嫌疑時即得謂為已發覺，但此項對犯人之嫌疑，
    仍須有「確切之根據」得為「合理之可疑」者，始足當之，若單純主觀上之懷疑
    ，要不得謂為已發生嫌疑（最高法院七十二年台上字第六四一號判例、九十一年
    度台上字第三四三一號裁判參照）。查本件被告遭查獲之經過業經證人汪宏政
    於審理終結證稱：案發後，當日晚上七點前，我們由梅山鄉往大林鎮方向的台三
    線公路上的監視器所拍得的車輛中，過濾可疑的車輛，因為據報肇事的車輛屬於
    比較暗色的車，所以我們比較留意比較暗色的車，但是淺色的車輛也有注意，該
    段時間的可疑車輛都有過濾；過濾詢問的情形是本地的車輛車主經通知後，都有
    開車來配合調查，而外地車輛部分，經聯絡各該地員警調查，也都回報沒有問題
    ；其中ＩＩ─二五八五號車輛車主（即東南小客車租賃行）告知我們該車當時是
    乙○○駕駛，我們從乙○○在租車處所留電話聯絡他，我問他該車當時是否是他
    駕駛，他說是，我就約他開車來派出所，要看該車損害狀況，但屆時他未到；因
    為我們過濾詢問的幾十部可疑車輛之車主，都很配合調查，只有被告沒有依約定
    的時間開車來受檢，我就開始懷疑被告為肇事者；當天晚上十二點多，梅山分駐
    所的湯姓巡佐打電話給我們大美派出所所長黃秋鎮，說我們要找的肇事逃逸者乙
    ○○已經跟他們聯絡，詢問該如何處理，我們所長就去梅山分駐所帶回乙○○等
    語甚明（見本院卷第五十四頁、第五十五頁、第一百十九頁、第一百二十頁），
    是認承辦員警汪宏政於案發後，針對被告以外之幾十部可疑車輛車主過濾調查，
    皆認為並無問題，僅僅被告一人未依約定時間駕車前來受檢，故乃懷疑被告係肇
    事者，此等承辦員警對於被告發生嫌疑情形，已非單純主觀上之懷疑，實屬有「
    確切之根據」得為「合理之可疑」者，合乎前揭裁判要旨所示之「案已發覺」要
    件，又被告係於員警與之聯絡後，方才出面，更足見被告是知悉已受警方追查，
    無法躲避，故而投案，因此，本件被告於案發後由友人陳保仁陪同前往梅山分駐
    所陳述犯罪事實之行為，尚與「自首」要件不合，並無「自首」規定之適用。(4)
    爰審酌被告超速駕車，漠視他人生命財產安全、且其於肇事致被害人死亡後逃逸
    ，惡性重大、雙方過失責任比例、主動出面投案、猶未與被害人家屬達成和解及
    坦承犯行等一切情狀，分別量處如主文所示之刑，並定其應執行之刑，以示警懲
    。
三、又告訴人指訴稱被告乙○○之前揭行為尚涉有刑法第二百九十四條第二項之遺棄
    致死罪云云，惟查：證人丙○○雖證述：被告車輛撞到被害人林劉妙後，把被害
    人撞到很遠的對向內側快車道上，但被告車輛並未輾壓到被害人，被害人是落地
    後倒在路中，再被後面開來的車輛輾過二、三次等語（見本院卷第一百十八頁、
    第一百二十一頁），然依前揭驗斷書、相驗屍體證明書所載，被害人之致死創傷
    係「頭部開放性骨折（即頭部右側二十乘十乘五公分挫裂傷並多發性開放性骨折
    腦質外溢之傷害）」，且被害人頭部未見輾壓情形，又被害人乃當場死亡並未送
    醫之事實，亦見前述，可見被害人之死亡，確實是因為被告駕車撞擊被害人頭部
    所致，而且當時已難醫救，故無法認為被告後方車輛輾過被害人係被害人死亡之
    原因，因此，被害人之死亡與被告之遺棄行為間尚無相當因果關係可言；另者，
    本院復無其他確切證據可資認定被告涉有遺棄致死犯行，且檢察官對此部分亦未
    起訴，本院自不予審究，併此敘明。
據上論斷，應依刑事訴訟法第二百九十九條第一項前段，刑法第二百七十六條一項、
第一百八十五條之四、第四十七條、第五十一條第五款，罰金罰鍰提高標準條例第一
條前段，判決如主文。
本案經檢察官陳鈴香到庭執行職務
中        華        民        國     九十二    年     六    月    三十日
                                   臺灣嘉義地方法院交通法庭
                                       法  官  盧  鳳  田
右正本證明與原本無異。
如不服本判決，應於判決送達後十日內向本院提出上訴狀( 應附繕本 )。告訴人或被
害人如對於本判決不服者，應具備理由請求檢察官上訴，其上訴期間之計算係以檢察
官收受判決正本之日期為準。
中        華        民        國     九十二    年     六    月    三十  日
                                       書記官  林  秀  惠
附錄論罪科刑法條：
刑法第二百七十六條第一項：
因過失致人於死者，處二年以下有期徒刑、拘役或二千元以下罰金。
刑法第一百八十五條之四
駕駛動力交通工具肇事，致人死傷而逃逸者，處六月以上五年以下有期徒刑。


司法院資訊處製作；財團法人民間司法改革基金會備份。
